臺北高等行政法院判決
　　　　　　　　　　　　　　　　　　95年度訴字第02144號
　　　　　　　　　　　　　　　.
原　　　告　甲○○
訴訟代理人　戴文進律師
被　　　告　財政部臺灣省北區國稅局
代　表　人　凌忠嫄（局長）住同上
訴訟代理人　乙○○
上列當事人間因營業稅事件，原告不服財政部中華民國95年5月1
日台財訴字第09500049620號訴願決定（案號：第00000000號）
，提起行政訴訟，本院判決如下：
    主  文
原告之訴駁回。
訴訟費用由原告負擔。
    事  實
一、事實概要：原告未依法辦理營業登記，於民國（下同）88年
    1 月至90年12月間陸續銷售金屬廢料予訴外人鏶賢、國星及
    高鋁金屬有限公司（下稱鏶賢、國星及高鋁公司），未依法
    開立統一發票，漏報銷售額合計新臺幣（下同）20,239,230
    元（88年度為1,876,430 元、89年度為11,023,332元、90年
    度為7,339,468 元，以上均未含稅），案經財政部賦稅署查
    獲，移由被告審查確有未辦營業登記從事金屬廢料買賣逃漏
    營業稅額情事，乃依90年7月9日修正公布加值型及非加值型
    營業稅法（下稱營業稅法）第51條第1 款規定，核定補徵原
    告營業稅額1,011,962 元，並按所漏稅額處以3 倍之罰鍰3,
    035,800 元（計至百元止）。原告不服，申請復查，經被告
    以94年11月8 日北區國稅法一字第0940024016號復查決定書
    （下稱原處分）駁回，原告猶有未服，提起訴願亦遭決定駁
    回，遂提起本件行政訴訟。
二、兩造聲明：
（一）原告聲明：
  １、訴願決定及原處分均撤銷。
  ２、訴訟費用由被告負擔。
（二）被告聲明：
  １、駁回原告之訴。
  ２、訴訟費用由原告負擔。
三、兩造之爭點：
（一）原告主張之理由：
  １、按「再生工廠向拾荒者收購廢棄物，因拾荒者回收之廢棄
      物相當零散，且難憑己力完成開立銷售憑證之工作，故為
      社員辦理廢棄物共同運銷作業及協助解決開立銷售憑證等
      問題之廢棄物運銷合作社乃因應而生。透過合作社為社員
      辦理廢棄物共同運銷，並代會員開立銷貨憑證予再生工廠
      ，以申報營業成本及扣抵銷項稅額，其結果同時解決拾荒
      者難以開立銷貨憑證及再生工廠無法取得進項憑證之問題
      ，促使廢棄物買賣進入加值型營業稅體系，對維護稅制之
      完整，甚有助益。」有財政部88年6月24日台財稅第88192
      15021 號函可資參照。是鏶賢、國星及高鋁公司於88年至
      90年間縱曾取得有限責任第二資源回收物運銷合作社（下
      稱二資社）所開立之統一發票申報扣抵銷項稅額，乃係鏶
      賢、國星及高鋁公司與二資社社員間共同運銷行為之法律
      關係，是否違法均不足以據為認定原告有違背現行營業稅
      法或有漏報銷售額達20,239,230元之情事。
  ２、依司法院釋字第337 號解釋理由書揭示「違反稅法之處罰
      ，有因逃漏稅捐而予處罰者，亦有因違反稅法上之作為或
      不作為義務而予處罰者，營業稅法第51條第1 項本文規定
      ：『納稅義務人有左列情形之一者，除追繳稅款外，按所
      漏稅額處5倍至20 倍罰鍰，並得停止其營業。』依其意旨
      ，乃係就漏稅行為所為之處罰規定，因之，對同條項第5
      款之『虛報進項稅額者』加以處罰，自應以有此行為，並
      因而發生漏稅之事實為處罰要件…」等語以觀，本件原告
      係小本經營之人，於88年至90年間固曾將所回收之廢棄物
      交由鏶賢、國星及高鋁公司轉賣與再生工廠，並由鏶賢、
      國星及高鋁公司就其銷售金額開立統一發票予再生工廠，
      惟原告與鏶賢、國星及高鋁公司實有共同產銷之合作關係
      ，原告在缺乏進項憑證可供扣抵之情形下，交付予鏶賢、
      國星及高鋁公司之資源回收廢棄物，實已含稅計算其銷售
      金額，原告之收入具有一時貿易所得之性質，並無開立統
      一發票予鏶賢、國星及高鋁公司之必要，故原處分即有不
      當。何況鏶賢、國星及高鋁公司已給付進項稅額予二資社
      ，由二資社依法申報繳納銷項稅額，從而，被告以營業稅
      法第51條裁處原告以漏稅罰，自屬違法。
  ３、按「營業人當期銷項稅額，扣減進項稅額後之餘額，為當
      期應納或溢付營業稅。」、「進項稅額，指營業人購買貨
      物或勞務時，依規定支付之營業稅額」分別為行為時營業
      稅法第15條第1 項、第3 項所明定。次按「對外營業事項
      之發生，營利事業應於發生時自他人取得原始憑證，如進
      貨發票，或給與他人原始憑證，如銷貨發票。…」亦為稅
      捐稽徵機關管理營利事業會計帳簿憑證辦法第21條第1 項
      前段所規定。又「關於有限責任臺灣省廢棄物運銷合作社
      之個人社員將收集之廢棄物交該社辦理共同運銷，准免辦
      營業登記並免徵營業稅，惟應依法課徵綜合所得稅。」、
      「…(一)如查明營業人確有向台灣省廢棄物運銷合作社之社
      員購進廢棄物，並向該合作社支付貨款，其取得該合作社
      開立金額相符之統一發票作為進項憑證，申報扣抵銷項稅
      額，於法尚無不合，應免依稅捐稽徵法第44條及營業稅法
      第19條或第51條第5 款規定補稅處罰。至於該合作社之個
      人社員透過該合作社銷售廢棄物部分，依本部84年8 月21
      日台財稅第841643836 號函規定，免辦理營業登記，惟應
      依法課徵綜合所得稅。(二)臺灣省廢棄物運銷合作社之司庫
      如兼具其他營利事業負責人之身分，其交付再生工廠之廢
      棄物，除調查單位移送之筆錄及報告書外，若尚無其他具
      體事證證明確係該營利事業銷售與再生工廠者，其於前述
      廢棄物回收與一般貨物買賣性質確有不同之考量，宜認定
      係該社員共同運銷之廢棄物，依一時貿易所得，歸課社員
      之綜合所得稅，而購進廢棄物之再生工廠，所取得該合作
      社開立金額相符之統一發票作為進項憑證申報扣抵銷項稅
      額部分，亦有前揭財政部86年3 月18日之函送會議結論(一)
      之適用。(三)有關調查單位所作之調查筆錄及移送報告書，
      僅供稽徵機關作為課稅之參考，非認定課稅之唯一依據，
      調查單位尊重稽徵機關就本案基於權責之處理。」亦分別
      經財政部84年8 月21日台財稅第841643836 號函、86年 3
      月18日台財第861888061 號函（下稱財政部86年函釋）及
      87年7 月14日台財稅第871952090 號函（下稱財政部87年
      函釋）釋示在案。
  ４、末按「具備稅法所規定之一定要件者，稅捐稽徵機關始對
      之有課稅處分之權能，主張稅法所規定之法律效果者，應
      就該規定之要件，負舉證責任。從而稅捐稽徵機關課徵所
      得稅，自應就納稅義務人取得所得之事實，依職權予以調
      查。」為最高行政法院（89年7月1日改制前為行政法院）
      75年度判字第681 號判決要旨所示，此明示有關稅捐請求
      發生事實應由稅捐機關負客觀舉證責任。又行政訴訟法第
      136條準用民事訴訟法第277條規定，稅務訴訟之舉證責任
      分配理論與一般行政訴訟相同，即認為事實不明的情況下
      ，其不利益應歸屬於由該事實導出有利之法律效果的訴訟
      當事人負擔。是以，被告未就原告實際上取得營業收入之
      事實，依職權予以調查，僅以鏶賢、國星及高鋁公司於88
      年至90年間曾取得二資社所開立之統一發票申報扣抵銷項
      稅額，遽為原告逃漏營業稅1,011,962 元之認定，並予以
      補徵裁罰，參諸最高行政法院74年度判字第1729號判決要
      旨所載：「主管稽徵機關查得之資料，須能為具體確實之
      證明者，始得據以核定營業額，計徵營業稅。」意旨，自
      有違誤。
（二）被告主張之理由：
  １、補徵營業稅部分：
   （1）按「在中華民國境內銷售貨物或勞務，及進口貨物，均
        應依本法規定課徵營業稅。」「營業稅之納稅義務人如
        左：一、銷售貨物或勞務之營業人。」「有左列情形之
        一者，為營業人：一、以營利為目的之公營、私營或公
        私合營之事業。二、非以營利為目的之事業、機關、團
        體、組織，有銷售貨物或勞務者。」「營業人之總機構
        及其他固定營業場所，應於開始營業前，分別向主管稽
        徵機關申請營業登記。…」「營業人有左列情形之一者
        ，主管稽徵機關得依照查得之資料，核定其銷售額及應
        納稅額並補徵之：…三、未辦妥營業登記，即行開始營
        業…而未依規定申報銷售額者。」為行為時營業稅法第
        1條、第2條第1款、第6條第1款、第2款、第28條前段及
        第43條第1項第3款所明定。次按「本法所稱合作社…以
        共同經營方法謀社員經濟之利益與生活之改善，而其社
        員人數及股金總額均可變動之團體。」、「合作社業務
        之經營，應受左列之限制。…：一、經營本法第3條第1
        、2 款業務之合作社，除社員應限於生產者外，不得僱
        用非社員之勞力，收集非社員之產品，或以設備供非社
        員使用。」為合作社法第1 條及行為時合作社法施行細
        則第5條第1款所明定。又「(一)如查明營業人確有向臺灣
        省廢棄物運銷合作社之社員購進廢棄物，並向該合作社
        支付貨款，其取得該合作社開立金額相符之統一發票作
        為進項憑證申報扣抵銷項稅額，於法尚無不合，應免依
        稅捐稽徵法第44條及營業稅法第19條或第51條第5 款規
        定補稅處罰。至於該合作社之個人社員透過該合作社銷
        售廢棄物部分，依本部84年8月21日台財稅第841643836
        號函規定，免辦理營業登記，惟應依法課徵綜合所得稅
        。」、「關於廢棄物回收業者涉嫌買賣發票藉以逃漏稅
        案，由於廢棄物之回收，多係透過個人到處收集後，再
        逐層集中交付再生工廠，其產業性質與一般貨物買賣殊
        有不同；而臺灣省廢棄物運銷合作社更具有促使廢棄物
        買賣，…會議紀錄之結論(一)『如查明營業人確有向臺灣
        省廢棄物運銷合作社之社員購進廢棄物，並向該合作社
        支付貨款，其取得該合作社開立金額相符之統一發票作
        為進項憑證申報扣抵銷項稅額，於法尚無不合，應免依
        稅捐稽徵法第44條及營業稅法第19條或第51條第5 款規
        定補稅處罰。』上開情形，如營業人支付貨款與該合作
        社未具營利事業負責人身分之司庫，亦有適用。(二)臺灣
        省廢棄物運銷合作社之司庫如兼具其他營利事業負責人
        之身分，其交付再生工廠之廢棄物，除調查單位移送之
        筆錄及報告書外，若尚無其他具體證據證明確係該營利
        事業銷售與再生工廠者，基於前述廢棄物回收與一般貨
        物買賣性質確有不同之考量，宜認定係該社社員共同運
        銷之廢棄物，依一時貿易所得，歸課社員之綜合所得稅
        ；而購進廢棄物之再生工廠，所取得該合作社開立金額
        相符之統一發票作為進項憑證申報扣抵銷項稅額部分，
        亦有本部86年3 月18日函送會議紀錄結論(一)之適用。(三)
        有關調查單位所作之調查筆錄及移送報告書，僅供稽徵
        機關作為課稅之參考。非認定課稅之唯一依據，調查單
        位尊重稽徵機關就本案基於權責之處理。」為財政部86
        年函釋及87年函釋所明釋。
   （2）原告非二資社社員，於88年1 月至90年12月間未依法辦
        理營業登記，銷售金屬廢料予鏶賢、國星及高鋁公司，
        銷售額合計20,239,230元，致逃漏營業稅1,011,962 元
        ，經財政部賦稅署查獲，違章事實明確；而鏶賢、國星
        及高鋁公司經臺灣高等法院檢察署查緝黑金行動中心查
        獲向原告進貨，未依規定取具實際交易對象之進貨憑證
        而取得二資社所開立之統一發票申報扣抵銷項稅額，鏶
        賢、國星及高鋁公司負責人亦經臺灣板橋地方法院檢察
        署提起公訴在案，足證該3 公司於首揭期間向原告進貨
        合計20,239, 230 元。
   （3）次按依二資社章程規定，運銷合作社係辦理社員資源回
        收物共同運銷業務，且不得經營非社員產品；二資社社
        員以在該社業務區域居住之人民，從事資源回收物回收
        之業者為限；社員以共同運銷方式銷售廢棄物，業務所
        需之資源回收物，由各社員收集之；社員應將所收集之
        資源回收物交由所屬運銷班辦理共同運銷並由運銷班記
        明種類、數量、交貨日期、稅捐資料及其他應紀錄之事
        ，定期彙報合作社；準此，其作業流程應為社員在收集
        廢棄物後，集中於二資社設立之收集站，由收集站轉售
        再生工廠後，通知二資社事務人員依銷貨內容開立統一
        發票予再生工廠作為進項憑證。因此共同運銷的機制，
        係二資社協助社員以共同運銷方式銷售廢棄物，原告與
        鏶賢、國星及高鋁公司並無共同運銷關係，鏶賢、國星
        及高鋁公司與二資社間亦不符共同運銷之機制。
   （4）本件原告銷售貨物予鏶賢、國星及高鋁公司，並取得鏶
        賢、國星公司匯款至第一銀行北新莊分行活存115113（
        二資社）號帳戶並轉匯存入原告新竹國際商業銀行新社
        分行00000000000 號帳戶，高鋁公司匯款至合作金庫苓
        雅分行活存96779 （二資社）號帳戶並轉匯存入原告新
        竹國際商業銀行新社分行00000000000 號帳戶，其銷售
        貨物期間長達3 年，銷售金額達20,239,230元；原告坦
        承銷售貨物予該3 公司，依法即應辦理營業登記，申報
        銷售額繳納營業稅。原告主張二資社已依規定開立銷貨
        發票並完納營業稅，其並無逃漏營業稅乙節，原告銷售
        貨物予鏶賢、國星及高鋁公司，其營業主體為原告，尚
        不得以二資社已開立統一發票予鏶賢、國星及高鋁公司
        已完納營業稅為由，主張其本身並無逃漏稅。末按財政
        部86年函釋及87年函釋內容，係在規範向台臺灣省廢棄
        物運銷合作社（下稱廢合社）購入廢棄物並取得廢合社
        所開立統一發票之營業人，須以廢合社及其所屬之司庫
        為適用對象，倘廢合社、社員、司庫或再生工廠間，扭
        曲真正廢棄物收集者（即基層拾荒者）組成廢合社以解
        決其無法開立發票之制度良意，以致造成再生工廠之實
        際交易對象雖係為回收業者之中大盤商，卻由該中大盤
        商向廢合社取得統一發票交予再生工廠，或由再生工廠
        直接由廢合社處取得統一發票之違法事實，即無財政部
        87 年 函釋所附之協調會會議紀錄結論(二)記載適用之餘
        地。至於廢合社之社員以外之營業人銷售廢棄物，未依
        法開立統一發票繳納營業稅者，應依稅捐稽徵法第44條
        及營業稅法第51條第3 款規定處理；本件依二資社章程
        第2 條規定，該社係辦理社員資源回收物共同運銷，原
        告非二資社社員，二資社88年度至90年度並未申報原告
        個人一時貿易所得，原處分核定補徵原告營業稅1,011,
        962 元，揆諸首揭規定，並無不合。
  ２、末按「納稅義務人，有左列情形之一者，除追繳稅款外，
      按所漏稅額處1 倍至10倍罰鍰，並得停止其營業：一、未
      依規定申請營業登記而營業者。」為加值型及非加值型營
      業稅法第51條第1 款所明定。本件違章事證明確已如前述
      ，原按所漏稅額1,011,962 元處3 倍罰鍰3,035,800 元（
      計至百元止）亦無違誤。
　　理  由
一、本件被告代表人於訴訟進行中由許虞哲變更為凌忠嫄，茲據
    被告現任代表人依法具狀向本院聲明承受訴訟，核無不合，
    應予准許。
二、原告起訴主張：原告88年至90年間固曾將所回收之廢棄物交
    由鏶賢、國星及高鋁公司轉賣與再生工廠，並由鏶賢、國星
    及高鋁公司就其銷售金額開立統一發票予再生工廠，惟原告
    與鏶賢、國星及高鋁公司實有共同產銷之合作關係，原告在
    缺乏進項憑證可供扣抵之情形下，並無開立統一發票予鏶賢
    、國星及高鋁公司之必要，況鏶賢、國星及高鋁公司已給付
    進項稅額予二資社，由二資社依法申報繳納銷項稅額，從而
    ，被告以營業稅法第51條裁處原告以漏稅罰，自屬違法。被
    告未就原告實際上取得營業收入之事實，依職權予以調查，
    僅以鏶賢、國星及高鋁公司於88年至90年間曾取得二資社所
    開立之統一發票申報扣抵銷項稅額，遽為原告逃漏營業稅1,
    011,962 元之認定，並予以補徵裁罰，原處分顯有違誤，為
    此，依行政訴訟法第4 條第1 項規定提起本件訴訟，求為判
    決如訴之聲明所示云云。
三、被告則以：原告非二資社社員，於88年1 月至90年12月間未
    依法辦理營業登記，銷售金屬廢料予鏶賢、國星及高鋁公司
    ，銷售額合計20,239,230元，並取得鏶賢、國星公司匯款至
    第一銀行北新莊分行活存115113號帳戶並轉匯存入原告新竹
    國際商業銀行新社分行00000000000 號帳戶、高鋁公司匯款
    至合作金庫苓雅分行活存96779 號帳戶並轉匯存入原告新竹
    國際商業銀行新社分行00000000000 號帳戶，違章事實明確
    ；本件依二資社章程第2 條規定，該社係辦理社員資源回收
    物共同運銷，原告非二資社社員，二資社88年度至90年度並
    未申報原告個人一時貿易所得，原處分核定補徵原告營業稅
    1,011,962 元，並依加值型及非加值型營業稅法第51條第1
    款規定，按所漏稅額處3 倍罰鍰3,035,800 元（計至百元止
    ）亦無違誤等語，資為抗辯。
四、按「在中華民國境內銷售貨物或勞務，及進口貨物，均應依
    本法規定課徵營業稅。」「有左列情形之一者，為營業人：
    一、以營利為目的之公營、私營或公私合營之事業。二、非
    以營利為目的之事業、機關、團體、組織，有銷售貨物或勞
    務者。」、「營業人之總機構及其他固定營業場所，應於開
    始營業前，分別向主管稽徵機關申請營業登記。」、「營業
    人銷售貨物或勞務，應依本法營業人開立銷售憑證時限表規
    定之時限，開立統一發票交付買受人。」、「營業人除本法
    另有規定外，不論有無銷售額，應以每二月為一期，於次期
    開始15日內，填具規定格式之申報書，檢附退抵稅款及其他
    有關文件，向主管稽徵機關申報銷售額、應納或溢付營業稅
    額。其有應納營業稅額者，應先向公庫繳納後，檢同繳納收
    據一併申報。」、「營業人有左列情形之一者，主管稽徵機
    關得依照查得之資料，核定其銷售額及應納稅額並補徵之…
    三、未辦妥營業登記，即行開始營業…而未依規定申報銷售
    額者。」、「納稅義務人，有左列情形之一者，除追繳稅款
    外，按所漏稅額處1 倍至10倍罰鍰，並得停止其營業：一、
    未依規定申請營業登記而營業者。」分別為行為時營業稅法
    第1 條、第6 條第1 款、第2 款、第28條前段、第32條第1
    項前段、第35條第1 項及第43條第1 項第3 款及90年7 月9
    日修正後加值型及非加值型營業稅法第51條第1 款所明定。
五、經查，本件原告非二資社社員，未依法辦理營業登記，於88
    年1 月至90年12月間陸續銷售金屬廢料予訴外人鏶賢、國星
    及高鋁公司，銷售額合計20,239,230元（88年度為1,876,43
    0 元、89年度為11,023,332元、90年度為7,339,468 元，以
    上均未含稅）未依法開立統一發票，鏶賢、國星及高鋁公司
    就上開交易未依規定取得實際交易對象之進貨憑證，而以二
    資社所開立之統一發票申報扣抵銷項稅額，二資社於88年至
    90年度未申報原告之個人一時貿易所得，案經財政部賦稅署
    查獲等情，有財政部賦稅署稽核報告、鏶賢、國星及高鋁公
    司向非二資社社員進貨明細表、進貨支付貨款明細表、鏶賢
    及國星公司88至90年度供貨商通報資料統計表、88年度至90
    年度綜合所得稅各類所得資料清單等件附原處分卷可稽，堪
    信為真實。至於原告主張伊與鏶賢、國星及高鋁公司為共同
    產銷關係，鏶賢、國星及高鋁公司付與原告者乃原告所為收
    集、分類、加工等勞力支出之處理費，約占銷售金額4%云云
    ，惟查，原告就此於被告所屬新竹市分局談話中自陳「本人
    是接受此三家公司業務的訂貨，再向拾荒者、舊貨商及工會
    會員調貨…」、「鏶賢金屬有限公司及其關係企業國星金屬
    有限公司的連絡人為江金鎮…本人送貨，後江君再款項扣除
    發票稅額後匯款給我，發票問題由他去處理…高鋁金屬有限
    公司…其作業方式也與江金鎮相同。」（談話筆錄附原處分
    卷第21、20頁參照）、於本院審理中自承：「（本件原告係
    與鏶賢公司、國星公司及高鋁公司三家公司交易否？）是的
    ，是與上開三家公司交易往來，…（進貨明細所載之金額是
    如何計算？）每筆金額是我在同一次交付的廢五金對價，並
    不是多次交易累計之金額。」等語，而如原告與訴外人鏶賢
    、國星及高鋁公司確係共同產銷關係，渠等間即無買賣交易
    之可言，則鏶賢、國星及高鋁公司於給付貨款時焉有扣除發
    票稅額再行給付之理，是本件原告係自為營利事業主體銷售
    廢五金予訴外人鏶賢
　　、國星及高鋁公司，銷售額合計20,239,230元（88年度為1,
    876,430 元、89年度為11,023,332元、90年度為7,339,468
    元，以上均未含稅）各節，自足認定。此外，原告就伊與鏶
    賢、國星及高鋁公司間具共同產銷關係，復未提出相關契約
    書據等資料以資證明，而其所稱銷售金額4%處理費，亦與原
    告於88年至90年度綜合所得稅申報時所為營利所得申報金額
    亦不相符（綜合所得稅各類所得資料清單參照），是原告主
    張伊與鏶賢、國星及高鋁公司為共同產銷關係，鏶賢、國星
    及高鋁公司付與原告者乃原告所為收集、分類、加工等勞力
    支出之處理費，約占銷售金額4%、被告未調查原告實際營業
    收入，即遽加補徵裁罰云云，自無可採。
六、至於原告銷售廢五金予鏶賢、國星及高鋁公司，由二資社開
    立統一發票及報繳營業稅，是否合法部分，本院判斷如下：
（一）按「財政部研商『營業人取得廢棄物運銷合作社開立之統
      一發票涉嫌違章案件查核及執行相關事宜』會議紀錄…（
      一）如查明營業人確有向臺灣省廢棄物運銷合作社（下稱
      廢合社）之社員購進廢棄物，並向該合作社支付貨款，其
      取得該合作社開立金額相符之統一發票作為進項憑證申報
      扣抵銷項稅額，於法尚無不合，應免依稅捐稽徵法第44條
      及營業稅法第19條或第51條第5 款規定補稅處罰。至於該
      合作社之個人社員透過該合作銷售廢棄物部分，…免辦理
      營業登記，惟應依法課徵綜合所得稅。（二）如查明營業
      人雖有購進廢棄物之事實，惟未支付貨款予廢合社，其取
      得該社開立之統一發票作為進項憑證申報扣抵銷項稅額者
      ，除進貨未取得實際銷貨人出具之憑證，依營業稅法第19
      條第1 項第1 款規定，應就其取得不得扣抵憑證而扣抵銷
      項稅額部分，追補稅款外，並應依稅捐稽徵法第44條規定
      處以行為罰。」及「立法院…舉辦『廢棄物回收逃漏稅處
      罰案』─業者與相關部會協調會會議紀錄…（一）如查明
      營業人確有向廢合社之社員購進廢棄物，並向該合作社支
      付貨款，其取得該合作社開立金額相符之統一發票作為進
      項憑證申報扣抵銷項稅額，於法尚無不合，應免依稅捐稽
      徵法第44條及營業稅法第19條或第51條第5 款規定補稅處
      罰。上開情形，如營業人係支付貨款與該合作社未具營利
      事業負責人身分之司庫，亦有適用。（二）廢合社之司庫
      如兼具其他營利事業負責人之身分，其交付再生工廠之廢
      棄物，除調查單位移送之筆錄及報告書外，若尚無其他具
      體事證證明確係該營利事業銷售與再生工廠者，基於前述
      廢棄物回收與一般貨物買賣性質確有不同之考量，宜認定
      係該社社員共同運銷之廢棄物，依一時貿易所得，歸課社
      員之綜合所得稅；而購進廢棄物之再生工廠，所取得該合
      作社開立金額相符之統一發票作為進項憑證申報扣抵銷項
      稅額部分，亦有前揭財政部86年3 月18日之函送會議紀錄
      結論（一）之適用。」業經財政部86年函釋及87年函釋明
      在案，上開函釋係財政部基於職權，就廢棄物回收相關業
      者之營業稅課徵及憑證取得等事宜為釋示，未逾越法律規
      定，自得援用。
（二）依前揭函釋可知，廢棄物之回收，因涉及買賣交易，每一
      階段均應依法課徵營業稅，而廢棄物之交易與一般商品之
      交易不同，其部分廢棄物之來源為一般社會大眾或拾荒者
      ，上開人士銷售廢棄物給回收廠商時，難以開立銷貨憑證
      給該回收廠商；又廢棄物回收廠商將廢棄物蒐集及分類整
      理後，再將可回收利用之各類廢棄物（如鐵、銅、鋁、紙
      、玻璃等），分別銷售給各該類再生工廠（如鋼鐵廠、紙
      廠、玻璃工廠等），作為其產品原料來源之一，如該廢棄
      物回收廠商未為公司或商號登記及未辦理營業登記，其銷
      售廢棄物時，亦無法開立發票給再生工廠作為銷項憑證。
      故財政部乃核釋由拾荒業者充當社員組成廢合社或二資社
      ，社員將搜集而來之廢棄物交給廢合社或二資社，由廢合
      社或二資社予以統一分類處理後，銷售予再生工廠取得價
      金，並開立統一發票予再生工廠，供再生工廠充作加值型
      營業稅之進項憑證，廢合社或二資社自再生工廠取得之價
      金，則扣除5%之營業稅、管理費與適當報酬後，將餘款依
      社員交貨比例，直接發給社員，並依一時貿易所得，課徵
      社員之個人綜合所得稅，以解決一般民眾及拾荒者難以開
      立銷貨憑證及再生工廠無法取得進項憑證之問題，並促使
      廢棄物買賣進入加值型營業稅體系，以維護稅制之完整。
      而依前揭函釋規定可知，得經由廢合社或二資社辦理廢棄
      物共同運銷方式，代表社員開立銷貨憑證予再生工廠，以
      申報營業成本及扣抵銷項稅額者，僅限於二資社或廢合社
      之「個人社員」，而該社員就其透過廢合社或二資社銷售
      廢棄物部分，則免辦理營業登記，惟仍應依法課徵綜合所
      得稅。而查，本件原告非二資社之個人社員，二資社自無
      從代表社員開立銷貨憑證予再生工廠，以申報營業成本及
      扣抵銷項稅額，原告如欲銷售貨物，揆諸首揭規定，自應
      依法申辦營業登記，並於銷售貨物時，開立統一發票交付
      買受人，其空言伊在缺乏進項憑證可供扣抵之情形下，無
      開立統一發票予鏶賢等公司之必要，且鏶賢等公司已給付
      進項稅額予二資社，由二資社依法申報繳納銷項稅額，伊
      並無逃漏營業稅之事實云云，洵屬乏據。
（三）承上所述，本件原告非二資社社員，未依法辦理營業登記
      ，於89年至90年間銷售廢五金予訴外人鏶賢、國星及高鋁
      公司，未開立發票，卻以二資社開立之統一發票充作銷貨
　　　憑證，交付鏶賢等公司作為進項憑證，確有漏報銷售額20
      ,239,230元（不含稅）情事，已如前述，是原處分據此依
      營業稅法第51條第1 款規定，核定補徵原告營業稅額1,01
      1,962 元（計算式：20,239,230元×5%＝1,011,962 元）
      ，並衡量原告違章情節輕重，按所漏稅額處3 倍之罰鍰，
      共計3,03 5,800元（計至百元止），於法並無不合。而原
      告聲請訊問江金鎮、盧麗水、吳招治欲證原告並無逃漏營
      業稅之事實，因事證已明，核無調查之必要，併此敘明。
七、綜上所述，原處分認事用法均無違誤，訴願決定遞予維持，
    亦無不合，原告徒執前詞，訴請撤銷原處分及訴願決定，為
    無理由，應予駁回。
八、本件因事證已臻明確，兩造其餘攻擊、防禦方法，經核與判
    決之結果不生影響，無庸逐一論述。
九、據上論結，本件原告之訴為無理由，爰依行政訴訟法第98條
    第3 項前段之規定，判決如主文。
中　　華　　民　　國　　96　　年　　1 　　月　　24　　日
                         第一庭審判長法  官　王立杰
                                     法  官　楊莉莉
                                     法  官　周玫芳
上為正本係照原本作成。
如不服本判決，應於送達後20日內，向本院提出上訴狀並表明上
訴理由，如於本判決宣示後送達前提起上訴者，應於判決送達後
20日內補提上訴理由書（須按他造人數附繕本）。
中　　華　　民　　國　　96　　年　1 　　月    　24    日
             　　　　　　          　書記官  何閣梅
